臺灣高等法院高雄分院刑事裁定　　　　　　　　　　　九十年度毒抗字第三一五號
　　抗告人
　　即被告　甲○○
右列抗告人因聲請強制戒治案件，不服臺灣屏東地方法院九十年度毒聲字第一九二七
號（中華民國九十年十一月十三日）裁定，提起抗告，本院裁定如左：
    主  文
原裁定撤銷。
聲請駁回。
    理  由
一原裁定意旨以：被告甲○○前因施用第二級毒品安非他命案件，經強制戒治期滿，
  由臺灣屏東地方法院檢察署檢察官於民國八十九年三月七日，以八十九年度戒毒偵
  字第九七號為不起訴處分確定。惟查被告復於九十年二月十二日起回溯七十二小時
  內某時點，在不詳地點施用第一級鴉片類毒品，為警於九十年二月十二日採其尿液
  送驗等事實，雖為被告矢口否認，並辯稱：「我當時在住院有服用藥水，我沒有施
  用毒品」云云。惟查，被告親排之尿液，經送臺灣檢驗科技股份有限公司以氣相層
  析／質譜儀法檢驗結果，確呈第一級鴉片類毒品陽性反應；且去函屏東寶健醫院以
  及新竹晟德大藥廠股份有限公司，將被告所稱施用含有鴉片錠之「複方甘草止咳水
  」之次數、劑量、濃度連同前開檢驗數值送法務部調查局再次鑑定之結果，據其覆
  函所稱不能排除被告同時服用止咳水以及鴉片類毒品之結論觀之，被告所辯委無可
  採。此外，右開事實尚有不起訴處分書及刑案資料查註紀錄表在卷可參。被告於前
  開不起訴處分後，五年內再犯毒品危害防制條例第十條第一項之施用第一級毒品罪
  ，爰依同條例第二十三條第二項中段規定，裁定被告應令入戒治處所施以強制戒治
  一年等語。
二抗告意旨略以：抗告人甲○○於九十年二月八日至同年三月十二日因支氣管擴張、
  肺膿瘍、左側氣胸等疾病在寶健醫院住院治療，期間曾服用該院含有鴉片酊之甘草
  止咳水處方，此有寶健醫院診斷證明書、臨時醫囑單（即病歷表）及晟德甘草止咳
  水仿單可稽。又甘草止咳水含有鴉片酊成分，在鴉片酊中約含有嗎啡百分之十、可
  待因百分之三以下，服用該類藥物後，其尿液檢驗將呈嗎啡陽性反應，此亦有法務
  部法醫研究所九十年七月二十七日法醫所清字第一三六五號函可稽。本件尿液檢驗
  未及審酌上開證物，爰依法提出抗告，請求再行囑託法務部法醫研究所重新鑑定等
  語。
三本件抗告人甲○○於九十年二月十二日為警所採之尿液，固經臺灣檢驗科技股份有
  限公司檢驗出有嗎啡、可待因陽性反應，並送請法務部調查局再為鑑定，經該局函
  覆：「臺灣檢驗科技股份有限公司檢驗報告影本發現所列確認分析檢驗結果，其嗎
  啡與可待因比值約為三：一，介於服用複方甘草劑錠與施用毒品二種比值之間，且
  已超過單純服用含鴉片粉類藥物比值三倍左右，不排除本案尿液可能係當事人同時
  服用止咳藥水及鴉片類毒品之結果」等語，有法務部調查局陸(一)字第九００六二
  一五一號函附卷可按。惟查：上開法務部調查局函覆結論，僅係研判本案尿液「不
  排除可能係當事人同時服用止咳藥水及鴉片類毒品之結果」，並未明確認定係抗告
  人甲○○施用鴉片類毒品所致。嗣經本院將抗告人所提相關證物及臺灣檢驗科技股
  份有限公司濫用藥物尿液檢驗報告一併函送法務部法醫研究所再為鑑定，該所函覆
  ：「抗告人甲○○自九十年二月八日起因病連續使用含鴉片成分Brown  Mixture（
  甘草止咳水），其尿液自即日起應含有嗎啡成分，可待因之濃度則較嗎啡為低。臺
  灣檢驗科技股份有限公司濫用藥物尿液檢驗報告中，檢體編號071尿液可待因濃度
  688ng/ml及嗎啡濃度1932ng/ml，檢驗結果呈嗎啡及可待因陽性反應，此情形可為
  使用含嗎啡之藥物或毒品海洛因所致。若此份報告即為抗告人甲○○於九十年二月
  十二日所採之尿液檢驗結果，依抗告人前述就醫用藥情形，其檢驗報告呈現嗎啡、
  可待因陽性反應之結果與其相符，因此尿液呈嗎啡、可待因陽性反應可視為醫療用
  藥所致」等語，此有該所九十一年一月十八日法醫毒字第０九一００００一七六函
  附卷可佐。又查抗告人係於九十年二月十二日為警採取尿液送驗，而檢驗出呈嗎啡
  、可待因陽性反應一節，亦有警訊筆錄、採尿名冊、上開檢驗報告等影本在卷足憑
  。是以揆諸前揭說明，抗告人尿液呈施用毒品反應，確可視為係服用含有鴉片酊之
  甘草止咳水所致。此外，本院尚查無積極證據足資證明抗告人有施用毒品之行為。
  原審法院疏未查明，竟認定被告施用第一級鴉片類毒品，而諭知被告令入戒治處所
  ，施以強制戒治一年之裁定，自有未合。抗告意旨指摘原裁定不當，為有理由，自
  應由本院將原裁定撤銷，另為檢察官強制戒治之聲請應併予駁回。
四據上論斷，應依刑事訴訟法第四百十三條後段，裁定如主文。
中    華    民    國     九十一     年       一       月  三十一  日
                              臺灣高等法院高雄分院刑事第六庭
                                  審判長法官  王憲義
                                        法官  范惠瑩
                                        法官  謝靜雯
右正本證明與原本無異。
不得抗告。
                                      書記官  廖素珍
中    華    民    國     九十一     年       二       月     五   日
                                                                Ｊ
